臺灣士林地方法院民事簡易判決
110年度士簡字第1279號
原      告  黃靖恆  
訴訟代理人  黃怡玲  
被      告  陳志堅  

上列當事人間因被告過失傷害案件（110年度審交簡字第109號）
，原告提起刑事附帶民事訴訟請求損害賠償事件（110年度審交
附民字第137號），經本院刑事庭裁定移送前來，於民國110年11
月9日言詞辯論終結，本院判決如下：
    主  文
被告應給付原告新臺幣玖萬玖仟壹佰參拾玖元，及自民國一百一
十年四月十一日起至清償日止，按年息百分之五計算之利息。
原告其餘之訴及假執行之聲請均駁回。
訴訟費用新臺幣壹仟元，其中新臺幣伍佰柒拾伍元由被告負擔，
餘由原告負擔。
本判決原告勝訴部分得假執行。
    訴訟標的及理由要領
一、被告經合法通知無正當理由未於言詞辯論期日到場，核無民
    事訴訟法第386條所列各款情形，爰依原告聲請，由其一造
    辯論而為判決。
二、原告起訴主張：被告於民國109 年7 月26日凌晨1 時10分許
    ，駕駛車牌號碼0000-00 號自用小客車（下稱A車），沿新
    北市三芝區淡金路中間車道由石門往淡水方向行駛，行經該
    路段與忠孝街交岔路口時，本應注意車前狀況，並隨時採取
    必要之安全措施，而依當時情形，並無不能注意之情事，竟
    疏未注意及此，貿然駕車前行，致由後追撞在上開交岔路口
    停等紅燈，由原告所騎乘車牌號碼000-0000號普通重型機車
    （下稱B車）車尾，原告因而人車倒地，B車因而嚴重毀損，
    其本身並因而受有頭部挫傷、左側膝部擦傷、右側腕部擦傷
    、右手撕裂傷、左側膝關節及小腿挫傷等傷害；隨身配戴安
    全帽、眼鏡亦因而毀損而不堪使用。此外，B車係原告向訴
    外人世菘機車行以每日新臺幣（下同）900元之租金，租用7
    日計6,300元，而本件係於租賃期間最末日即109 年7 月26
    日發生本件交通事故，且原告因B車毀損業已賠償世菘機車
    行63,050元修繕費用（均為零件），被告自應賠償原告B車
    修繕費用及租車費用損失。此外，原告因本件交通事故左側
    膝關節嚴重受傷須長期復健始能回復，本應於109年8月31日
    進入臺灣警察專科學校（下稱警專）就讀，卻因上開傷勢須
    無法如期入學接受警專的訓練，因傷須辦理休學1年，因而
    受有無法領得警專核發之每月15,000元零用金，共計180,00
    0元之損失。又原告因本件交通事故須辦理休學1年，致延後
    1年才能進入職場，致原告受有1年之薪資損失，以警專畢業
    生進入職場後平均年薪780,000元計算，被告亦應如數賠償
    之。又原告因本件交通事故另受有購柺杖510元、重新配眼
    鏡費用5,500 元、購買新安全帽1,800元、搭乘計程車至醫
    院或診所就醫之交通費用1,365元等損害。且原告因本件交
    交通事故，精神上受有莫大痛苦，被告亦應賠償其300,000
    元精神慰撫金；總計被告應賠償原告1,438,525元【計算式
    ：100,000 元（醫療費用）＋63,050元（B車修繕費用）＋6,3
    00元（B車租車費用）＋510元（購買柺杖費用）＋5,500元（
    重新配眼鏡費用）＋1,800元（購買新安全帽費用）＋1,365元
    （搭乘計程車就醫之交通費用）＋180,000元（警專核發之零
    用金損失）＋780,000元（因傷休學延後1年進入職場之薪資
    損失）＋300,000元（精神慰撫金）＝1,438,525元】。為此，
    爰依侵權行為法律關係提起本件訴訟等語，並聲明：被告應
    給付原告1,438,525元，及自起訴狀繕本送達翌日起至清償
    日止，按年息百分之5 計算之利息；原告願供擔保請准宣告
    假執行。
三、按因故意或過失，不法侵害他人之權利者，負損害賠償責任
    ；不法侵害他人之身體或健康者，對於被害人因此喪失或減
    少勞動能力或增加生活上之需要時，應負損害賠償責任；不
    法侵害他人之身體、健康、名譽、自由、信用、隱私、貞操
    ，或不法侵害其他人格法益而情節重大者，被害人雖非財產
    上之損害，亦得請求賠償相當之金額，民法第184條第1項前
    段、第193條第1項、第195條第1項前段分別定有明文。原告
    主張被告於上開時、地駕駛A車有未注意車前狀況之過失，
    致追撞前方騎乘B車正在停等紅綠燈之原告而肇事，原告因
    而人車倒地，因而車損人傷之事實，業據提出起訴書、醫療
    費用收據、門診掛號費憑據、免用統一發票收據、估價單、
　　、統一發票、計程車乘車證明、診斷證明書及受傷照片等件
    為證，且被告上開不法侵權行為，前經原告提起過失傷害刑
    事告訴，由臺灣士林地方檢察署檢察官向本院提起公訴，為
    本院以110年度審交簡字第109號判決，判處被告拘役30日確
    定在案之事實，並經本院調取上開刑事案件卷宗核閱無訛，
    自堪信原告之主張為真實。是本件被告確有上開駕駛A車之
    過失行為，致原告受有前開傷勢，原告依據侵權行為法律關
    係請求被告賠償，自屬有據。茲本院審酌原告前開各項損害
    賠償請求有無理由及其金額若干？析述如下：
（一）醫藥費用部分：
　　　原告主張其因被告上開過失不法侵權行為，受有前開傷勢
　　　，並而支出醫療費用共100,000元云云，惟本院審酌原告
      因本件交通事故所受頭部挫傷、左側膝部擦傷、右側腕部
      擦傷、右手撕裂傷、左側膝關節及小腿挫傷等傷害，雖受
      傷部位較多，但該等傷勢究非嚴重，且原告當時年僅20歲
　　　，正值年輕力壯，依一般通常情形，於經歷1個月期間之
      治療休養後理應能痊癒，爰認原告請求被告賠償醫療費用
      應以自本件交通事故（即109 年7月26日）發生當日起算1
      個月內為合理範圍，經本院核算原告於此期間支出之醫療
      費用共計3,160 元（見本院卷第11-21頁），原告請求之
      醫療費用於此範圍內，為有理由，應予准許。至原告請求
      其餘醫療費用之支出，原告未舉證證明該等醫療費用之支
      出與治療本件交通事故所受傷勢有關，爰認原告逾3,160 
      元醫療費用部分之請求，為無理由，不應准許。
（二）B車修繕費用部分：
　　　按汽車、機車或其他非依軌道行駛之動力車輛，在使用中
      加損害於他人者，駕駛人應賠償因此所生之損害，民法第
      191 條之2 前段定有明文；次按負損害賠償責任者，除法
      律另有規定或契約另有訂定外，應回復他方損害發生前之
      原狀，債權人並得請求支付第一項情形，債權人得請求支
      付回復原狀所必要之費用，以代回復原狀，民法第213 條
      第1 項、第3 項有明文規定。原告主張其因本件交通事故
      致B車毀損，其業已賠償世菘機車行63,050元修繕費用，
      故被告應如數賠償云云，惟依原告所提估價單及免用統一
      發票收據（見附民卷第37-38頁），其修復費用為63,050
      元（均為零件）。然而以新零件更換舊零件之零件折舊部
      分非屬必要費用，應予扣除，而依行政院86年12 月30 日
      行政院台（86）財字第52053 號令發佈之修正固定資產耐
      用年數表及行政院45年7 月31日台（45）財字第4180號函
      公佈之固定資產折舊率表所示，機械腳踏車之折舊年限為
      3 年，依定率遞減法折舊率為千分之536 ，復參酌營利事
      業所得稅查核準則第95條第6 項規定：「固定資產提列折
      舊採用平均法或定律遞減法者，以1 年為計算單位，其使
      用期間未滿1 年者，按實際使用之月數相當於全年之比例
      計算之，不滿1 月者，以1 月計。」。查B 車為108 年11
      月15日出廠使用（依法推定為該月15日），有車號查詢機
      車車籍附卷可稽，依行政院所頒固定資產耐用年數表及固
      定資產折舊率表之規定，機器腳踏車耐用年數為3 年，依
      定率遞減法每年應折舊千分之536 ，且參酌營利事業所得
      稅查核準則第95條第6 項規定「固定資產提列折舊採用平
      均法或定率遞減法者，以1 年為計算單位，其使用期間未
      滿1 年者，按實際使用之月數相當於全年之比例計算之，
      不滿1 月者，以1 月計」。據此，則至發生本件交通事故
      之日即109 年7 月26 日為止，B 車僅實際使用9月，故原
      告所得請求被告賠償之範圍，扣除如附表計算式所示之折
      舊值後，應以37,704 元為限，逾此範圍之請求，即屬無
      據。
（三）B車租車費用損失部分：
　　　原告主張其因被告上開過失不法侵權行為，受有世菘機車
      行以每日900元之租金，租用7日計6,300元之租車費用損
      失云云，惟原告自承其係於B車租賃期間最末日即109 年7
       月26日發生本件交通事故，即原告先前已正常使用B車6
      日，於第7日始因本件交通事故而不能正常使用B車，亦即
      原告應僅受有1日即900元之租金損失，是原告請求之B車
      租金損失，於此範圍內，為有理由，應予准許，逾此範圍
      之請求，為無理由，不應准許。
（四）購買柺杖費用部分：
　　　原告主張其因被告之上開過失不法侵害行為，而受有購買
      柺杖費用510 元損害之事實，有原告提出之統一發票在卷
      可憑（見附民卷第44頁），該等費用核屬原告因被告之不
      法侵權行為所受損害，原告此部分請求為有理由，應予准
      許。
（五）重新配眼鏡費用：
　　　原告主張其因被告之上開過失不法侵害行為，而受有重新
      配眼鏡費用5,500 元損害之事實，業據提出眼鏡受損照片
      為證，並有原告提出之免用統一收據在卷可憑（見附民卷
      第45頁），該等費用核屬原告因被告之不法侵權行為所受
      損害，原告此部分請求為有理由，應予准許。
（六）購買新安全帽費用部分：
　　　原告主張其因被告之上開過失不法侵害行為，隨身配戴之
      安全帽因而毀損，而受有購買新安全帽費用1,800元之損
      害云云，惟原告未舉證證明其於本件交通事故中隨身配戴
      之安全帽毀損而棄置於現場此一事實，是原告此部分之請
      求，舉證尚有不足，不能允准。
（七）搭乘計程車就醫之交通費用部分：
　　　原告主張其因被告之上開過失不法侵害行為，受有前揭傷
　　　害，須搭乘計程車就學就醫而受有支出交通費用1,365元
　　　之損害，業據提出計程車乘車證明為證。本院審酌原告因
　　　本件交通事故所受傷勢，於受傷期間生活上多有不便，認
　　　原告確有搭乘計程車就醫必要。爰認原告此部分之請求，
　　　亦有理由，應予准許。
（八）警專核發之零用金損失部分：
      原告主張其因本件交通事故左側膝關節嚴重受傷須長期復
      健始能回復，本應於109年8月31日進入警專就讀，卻因上
      開傷勢須無法如期入學接受訓練，且因傷須辦理休學1年
      ，因而受有無法領得警專核發之每月15,000元零用金，共
      計180,000元之損失云云。經查，原告前曾於109年2月間
      因傷害事故，自己向警專辦理休學。嗣原告因本件交通事
      故受有頭部挫傷、左側膝部擦傷、右側腕部擦傷、右手撕
      裂傷、左側膝關節及小腿挫傷等傷勢，於109年7月26日
　　　凌晨1時50分許至淡水馬偕紀念醫院（下稱淡水馬偕）急
      診，於同日凌晨3時42分即離開淡水馬偕，嗣再於同日16
      時26分至臺大醫院急診，於同日17時20分即離開臺大醫院
      ，此後原告即自行至集美中醫診所進行治療及復健，迄至
      110年11月9日本院言詞辯論終結日止，原告未能提出載有
      原告因前開傷勢須長期休養復健之相關醫囑，乃至於該等
      傷勢嚴重到須休學1年程度之診斷證明書供本院參酌，難
      認原告於109年8月31日第2次向警專申請休學與本件交通
      事故有關。此外，觀諸原告於本院審理中自承：伊就讀警
      專期間每個月均有發放零用金，嗣因其辦理休學後來考上
      警察大學，現已進入警察大學就讀，並向警專告知不會辦
      理復學，嗣後並自警專辦理退學，所以警專就追討108年8
      月至109年2月間伊就讀警專期間核發之零用金等語（見本
      院卷第37頁），顯見原告就讀警專期間核發之零用金，之
      所以遭追討，係因原告休學後考上警察大學，並決定進入
      警察大學就讀，而自警專辦理退學所致，顯與本件車禍無
      關。是原告此部分之請求，顯無理由，應予駁回。
（九）因傷休學延後1年進入職場之薪資損失部分：
　　　原告主張原告因本件交通事故左側膝關節嚴重受傷，須辦
      理休學1年，致延後1年才能進入職場，致原告受有1年之
      警專畢業生進入職場後平均年薪損失，共計780,000元之
      損害云云。惟原告迄至本院言詞辯論終結日止，未提出載
      有原告因本件交通事故所受傷勢須進行長期休養復健之相
      關醫囑，乃至於該等傷勢須休學1年始得回復之相關醫療
      診斷證明書到院，已如前述，已難認原告109年8月31日自
      警專辦理休學乙事，與本件交通事故有相當因果關係。且
      原告自承其自109年8月31日警專辦理休學後，後來考上警
      察大學，現已進入警察大學就讀受訓練，顯見原告並未因
      前開傷勢耽誤其求學、乃至於進入職場之生涯規劃，原告
      此部分之請求，顯無理由，應予駁回。
（十）精神慰撫金部分：
      按因故意或過失，不法侵害他人之權利者，負損害賠償責
      任；不法侵害他人之不法侵害他人之身體、健康，被害人
      雖非財產上之損害，亦得請求賠償相當之金額，民法第18
      4條第1項前段、第195條第1項前段分別定有明文。原告主
      張被告之過失不法侵權行為，侵害原告之身體法益之事實
      ，堪認屬實，已如上述，本院斟酌本件過失傷害事故發生
      之經過、原告因被告之過失造成頭部挫傷、左側膝部擦傷
      、右側腕部擦傷、右手撕裂傷、左側膝關節及小腿挫傷
      等傷害，該等傷勢受傷部位較多，暨原告目前就讀大學中
　　　；兼衡雙方當事人身份、地位及經濟能力、加害程度及原
      告所受損害等一切情狀後，認原告請求被告賠償精神慰撫
      金300,000元，尚屬過高，認原告請求被告賠償之精神慰
      撫金於50,000 元之範圍內為適當，應予准許。逾此部分
      之請求，為無理由，應予駁回。
四、綜上所述，本件原告得請求被告賠償之金額應為99,139元【
    計算式：3,160元（醫療費用）＋37,704元（B車修繕費用）＋
    900元（B車租車費用損失）＋510元（購買柺杖費用）＋5,500
    元（重配眼鏡費用）＋1,365元（搭乘計程車就醫之交通費用
    ）＋50,000元（精神慰撫金）＝99,139元】。從而，原告依民
    法侵權行為法律關係，於請求被告賠償99,139元，及自110
    年4月11日起至清償日止，按年息5％計算之利息範圍內，為
    有理由，應予准許。逾此範圍之請求，即屬無據，應予駁回
    。原告之訴駁回部分，其假執行之聲請即失所附麗，應併駁
    回，併此敘明。
五、本件原告勝訴部分係就民事訴訟法第427 條第1 項適用簡易
    程序所為被告敗訴之判決，依民事訴訟法第389 條第1 項第
    3 款規定，應依職權宣告假執行。
六、本件事證已臻明確，兩造其餘攻擊防禦方法及舉證，核與判
    決結果無影響，爰不另一一論述。
七、本件原告勝訴部分，係就民事訴訟法第427條第1項訴訟適用
    簡易程式所為被告部分敗訴之判決，爰依同法第389條第1項
    第3款規定，依職權就原告勝訴部分宣告假執行。又本件原
    告請求醫療費用、購買柺杖費用、搭乘計程車就醫之交通費
    用、警專核發之零用金損失、因傷休學延後1年進入職場之
    薪資損失及精神慰撫金部分，係原告提起刑事附帶民事訴訟
    ，由刑事庭合議裁定移送本院民事庭事件，免納裁判費。另
    就本件原告請求B車修繕費用、B車租車費用損失、重新配眼
    鏡費用及購買新安全帽費用購買新安全帽費用購買新安全帽
    費用購買新安全帽費用購買新安全帽費用購買新安全帽費用
    購買新安全帽費用購買新安全帽費用購買新安全帽費用部分
    ，訴訟費用為1,000元，按比例計算後其中575元由被告負擔
    ，餘由原告負擔。
中　　華　　民　　國　　110 　年　　11　　月　　19　　日
　　　　　　　　　士林簡易庭法  官  張明儀
以上正本係照原本作成。
如不服本判決，應於送達後20日內，向本院提出上訴狀並表明上
訴理由，如於本判決宣示後送達前提起上訴者，應於判決送達後
20日內補提上訴理由書（須附繕本）。
中　　華　　民　　國　　110 　年　　11　　月　　19　　日
                            書記官  劉彥婷 　　
附表
-----
折舊時間           金額
第1年折舊值        63,050×0.536×(9/12)=25,346
第1年折舊後價值    63,050-25,346=37,704